【裁判字號】    89,易,1995
【裁判日期】    890825
【裁判案由】    傷害
【裁判全文】
臺灣板橋地方法院刑事判決                        八十九年度易字第一九九五號
    公  訴  人  臺灣板橋地方法院檢察署檢察官
    被      告  乙○○
右列被告因傷害案件，經檢察官提起公訴（八十九年度偵字第七二四四號），本院判
決如左：
    主  文
乙○○無罪。
    理  由
一、公訴意旨略以：被告乙○○於民國（下同）八十八年九月二十九日下午五、六時
    許，前往甲○○及其繼父丙○○（起訴書誤載為曾家錦）位於臺北縣土城市○○
    路三十八號住處，擬向丙○○索討債務，並在該處大聲喧嘩時，甲○○聞聲下樓
    查看而與乙○○發生口角，雙方竟均基於傷害之犯意而大打出手，致甲○○因而
    受有鼻內出血之傷害，乙○○則受有左前額瘀腫等傷害（甲○○所涉傷害罪嫌部
    分，經本院另案審結），因認被告乙○○所為，係犯刑法第二百七十七條第一項
    之傷害罪嫌等語。
二、按犯罪事實應依証據認定之，無証據不得推定其犯罪事實，刑事訴訟法第一百五
    十四條定有明文。復按認定犯罪事實所憑之證據，雖不以直接證據為限，間接證
    據亦包括在內，然而無論直接或間接證據，其為訴訟上之證明，須於通常一般之
    人均不致有所懷疑，而得確信其為真實之程度者，始得據為有罪之認定。又告訴
    人之指訴，係以使被告受刑事訴追為目的，是其陳述是否與事實相符，仍應調查
    其他證據以資審認，最高法院分別著有七十六年度臺上字第四九八六號及五十二
    年度臺上字第一三００號判例甚明。本件公訴人認被告涉有右開之傷害犯行，無
    非係認告訴人甲○○指述歷歷，並經證人姚妍卉及涂金絲證述屬實資為論據。訊
    據被告乙○○固供承於右揭時間，前往告訴人甲○○住處欲向曾家錦催討欠款乙
    節屬實，惟堅決否認有右開之傷害犯行，辯稱：伊沒有打他（甲○○），他鼻子
    受傷是他繼父丙○○造成的等語。
三、經查告訴人甲○○於檢察官偵訊及本院調查時均堅指被告打伊母親（涂金絲），
    並於本院八十九年七月七日調查時指訴：當天被告打伊母親，伊下來先與她理論
    ，她就打伊的臉，伊報警後被告要離開，伊拉住她，她用拳頭揮到伊鼻子才受傷
    云云。惟本件告訴人於檢察官偵查程序中，並未提出其鼻子受有傷害之診斷證明
    ，迄本院審理時復明確供承沒有驗傷單或受傷害之證明等語在卷（見八十九年八
    月十一日審判筆錄），則告訴人是否受有公訴意旨所指鼻內出血之傷害，已非無
    疑。又查證人涂金絲於檢察官偵訊時證陳：當時伊兒子（甲○○）及女兒（姚妍
    卉）下樓，伊才跟著下樓，伊下去時，兒子鼻子已流血，只有甲○○受傷，是被
    乙○○打的，但伊沒有親眼看到等語；證人姚妍卉則證述：伊看到乙○○動手打
    伊哥哥（甲○○），伊沒有注意哥哥有無受傷，她沒有打伊和伊母親等語（見偵
    查卷第七頁背面、第八頁正面），故就被告有無毆打證人涂金絲，及縱認告訴人
    鼻子受傷，則其時間究於證人涂金絲下樓前或之後等事項，告訴人之指訴核與證
    人涂金絲及姚妍卉二人之上揭證詞，實難謂相符而毫無瑕疵，且證人涂金絲亦自
    承未親自目睹被告傷害告訴人之鼻子，則其謂告訴人受傷係被告造成云云，無非
    係證人個人推測之詞，此部分證詞依法自不得採為認定被告確有傷害犯行之證據
    。另證人姚妍卉既未及注意告訴人有無受傷，其復於前揭時、地與告訴人有共同
    傷害被告乙○○之犯行，經檢察官提起公訴後，由本院於八十九年二月二十九日
    以八十九年度易字第四一五號刑事判決，各判處罰金三千元，如易服勞役均以三
    百元折算一日確定在案，有判決書乙份在卷可憑，從而證人姚妍卉不無偏頗及迴
    護告訴人之虞，其證述看見被告動手打告訴人云云，自難予以遽信。再據證人丙○○於本院調查時到庭具結證稱：八十八年九月二十九日被告到伊家來，伊下去
    時，甲○○已經先下去，伊看到他們二人在吵，沒有拉扯，伊叫他們不要吵，之
    後被告就走了，甲○○的鼻子是伊拉開時，不小心弄到的，並不是乙○○打的，
    伊沒有看到被告打告訴人，伊有勸甲○○不要告，因為是伊造成的，不是被告傷
    害的，但他不聽等語（見八十九年七月二十六日訊問筆錄）。是以被告前揭辯詞
    核與證人丙○○之證述相符，證人丙○○既係告訴人之父親，當無偏袒被告之理
    ，足徵其證詞應與事實相符而堪以採信。綜右所述，告訴人並未提出鼻子受傷之
    任何證明，證人姚妍卉及涂金絲之證述復有如前所述之瑕疵，自難僅憑告訴人之
    片面指訴，遂逕謂被告確有傷害告訴人鼻子之犯行，且縱認告訴人之鼻子受有傷
    害，證人丙○○亦坦承係其而非被告所造成，故被告堅詞否認犯行，自非無據而
    堪予採信。此外，本院復查無其他足資證明被告乙○○有被訴傷害犯行之積極證
    據，揆諸首開規定及判例之意旨，本件應屬不能證明被告犯罪，自應由本院為無
    罪之諭知。
據上論斷，應依刑事訴訟法第三百零一條第一項前段，判決如主文。
本件經檢察官洪清秀到庭執行職務
中      華      民      國      八十九    年      八    月    二十五    日
                                臺灣板橋地方法院刑事第三庭
                                      法  官    陳志揚
右正本證明與原本無異。
如不服本判決，應於判決送達後十日內向本院提出上訴狀 (應附繕本) ，上訴於
臺灣高等法院。
                                      書記官    陳慶樹
中      華      民      國      八十九      年    八    月  三十一    日


司法院資訊處製作；財團法人民間司法改革基金會備份。
